臺灣臺北地方法院刑事判決　　　　 　　 95年度訴字第467號
公　訴　人　臺灣臺北地方法院檢察署檢察官
被　　　告　甲○○
　　　　　　乙○○
　　　　　　戊○○
　　　　　　丁○○
右四人共同
選任辯護人　陳世偉律師
　　　　　　洪貴參律師
　　　　　　洪勝偉律師
上列被告因誣告案件，經檢察官提起公訴（94年度偵字第19623
號），本院判決如下：
    主  文
甲○○、乙○○、戊○○、丁○○共同意圖他人受懲戒處分，向
該管公務員誣告，甲○○、戊○○各處有期徒刑肆月，乙○○、
丁○○各處有期徒刑參月。乙○○、丁○○均緩刑參年。
    事  實
一甲○○與乙○○為父女，戊○○與丁○○為父子。丁○○於民
  國九十三年二月二十一日下午一點左右，駕駛HX8-067 號重型
  機車後座搭載乙○○，行經臺九線省道二八九公里八百公尺北
  向車道處即花蓮縣玉里鎮○○里○○路段，準備迴轉前往玉里
  市區而逐漸向左偏行時，發現劉詩吟駕駛R2-1335 號自用小客
  車自左後方疾駛而來，雖欲緊急向右偏行駛回原路徑，仍與劉
  詩吟之前述車輛發生碰撞，丁○○與乙○○因而人車倒地（丁○○、乙○○、甲○○告訴劉詩吟過失傷害案件業據撤回告訴
  而由臺灣新竹地方法院以九十四年度交易字第九三號為不受理
  判決），嗣由花蓮縣警察局玉里分局（下稱玉里分局）警員丙○○處理本件交通事故。甲○○、乙○○、戊○○、丁○○因
  認丙○○於九十三年二月二十五日，以丁○○在禁止左轉路段
  迴車為由，摯發花蓮縣政府警察局舉發違反道路交通管理事件
  通知單（通知單號碼：花警交字第P00000000 號，下稱舉發通
  知單）之處分，將不利於其關於肇事責任歸屬之認定，竟共同
  基於意圖使丙○○受懲戒處分之犯意聯絡，捏造「肇事人劉詩
  吟非但毫無悔意，竟委託友人至花蓮縣警察局玉里分局，與承
  辦本案之丙○○警員週旋交涉。丙○○警員即在陳情人丁○○
  車禍受傷驚魂未定，且意識不清之情況下製作筆錄。而更令人
  匪疑所思者，丙○○警員竟於民國九十三年二月二十八日下午
  ，至陳情人乙○○在財團法人臺灣基督教門諾醫院之病房，利
  用陳情人乙○○涉世未深，年幼可欺，且父母家長均不在身邊
  之機會，哄騙陳情人乙○○簽立不提告訴並同意和解之書面。
  陳情人乙○○在傷勢嚴重，頭腦昏沈，並懾於丙○○具警察身
  份之情形下，非出於自由意識簽下丙○○警員所填妥之書面，
  丙○○警員隨即將前揭書面帶回。」及「丙○○警員承辦本案
  ，明知案發現場陳情丁○○係依法正常行駛於外側車道，並無
  在禁止左轉路段迴車至內側車道之行為..... 竟仍於民國九十
  三年二月二十五日填單舉發陳情人丁○○在禁止左轉路段迴車
  ，陳情人丁○○之父戊○○隨即以電話向丙○○警員提出質疑
  並表示抗議，丙○○警員初始承諾會負責更正，詎料，事後竟
  改稱其無法更正。是丙○○警員此舉是否同樣係受託為肇事者
  脫免刑責.... 」 等虛構之不實事項，由甲○○擬具陳情狀後
  ，與乙○○、戊○○、丁○○共同具名，於九十三年四月十二
  日向有權接受申告而開始行政懲戒程序之監察院提出，誣指丙○○包庇肇事者劉詩吟，經該院分案進行調查後，認丙○○並
  無違法疏失之處而結案。
二案經丙○○訴由臺灣花蓮地方法院檢察署檢察官呈請臺灣高等
  法院檢察署檢察長令轉臺灣臺北地方法院檢察署檢察官偵查起
  訴。
    理  由
一程序事項：被告以外之人於審判外之言詞或書面陳述，除法律
  有規定者外，不得作為證據，刑事訴訟法第一百五十九條第一
  項固有明文；惟被告以外之人於審判外之陳述，雖不符同法第
  一百五十九條之一至之四規定，而經當事人於審判程序同意作
  為證據，法院審酌該言詞陳述或書面陳述作成時之情況，認為
  適當者，亦得為證據。又當事人、代理人或辯護人於法院調查
  證據時，知有第一百五十九條第一項不得為證據之情形，而未
  於言詞辯論終結前聲明異議者，視為有前項之同意，同法第一
  百五十九條之五亦定有明文。本件公訴人及被告四人於本院準
  備程序及審判程序中對於本案相關證人於偵查中之證述暨其他
  相關具傳聞性質之證據資料之證據能力，均表示沒有爭執，且
  迄於言詞辯論終結前亦未聲明異議。本院審酌本案證人之陳述
  及證據資料作成時之情況，核無違法取證或其他瑕疵，認為以
  之作為證據為適當，前述證人於審判外之陳述及相關證據資料
  ，自得做為證據。
二認定犯罪事實所憑的證據及理由：被告甲○○、乙○○、戊○○、丁○○均否認有誣告之犯行，辯稱：陳情狀寫的都是事實
  並沒有要使告訴人陳清吉受處分的意思，因為告訴人執勤時有
  些行為，讓人認為事往特定方向處理，沒有管道申訴才會向監
  察院陳情，監理所撤銷對被告丁○○的罰單後，對於監察院要
  求再提出相關證物時，並未提出，表示不追究，並無誣告意圖
  等語。本院認為：
(一)被告甲○○、乙○○、戊○○、丁○○共同於被告甲○○撰寫
  之陳情狀具名，該陳情狀內容包括：「肇事人劉詩吟非但毫無
  悔意，竟委託友人至花蓮縣警察局玉里分局，與承辦本案之丙○○警員週旋交涉。丙○○警員即在陳情人丁○○車禍受傷驚
  魂未定，且意識不清之情況下製作筆錄。而更令人匪疑所思者
  ，丙○○警員竟於民國九十三年二月二十八日下午，至陳情人
  乙○○在財團法人臺灣基督教門諾醫院之病房，利用陳情人乙○○涉世未深，年幼可欺，且父母家長均不在身邊之機會，哄
  騙陳情人乙○○簽立不提告訴並同意和解之書面。陳情人乙○○在傷勢嚴重，頭腦昏沈，並懾於丙○○具警察身份之情形下
  ，非出於自由意識簽下丙○○警員所填妥之書面，丙○○警員
  隨即將前揭書面帶回。」及「丙○○警員承辦本案，明知案發
  現場陳情人丁○○係依法正常行駛於外側車道，並無在禁止左
  轉路段迴車至內側車道之行為，..... 竟仍於民國九十三年二
  月二十五日填單舉發陳情人丁○○在禁止左轉路段迴車，陳情
  人丁○○之父戊○○隨即以電話向丙○○警員提出質疑並表示
  抗議，丙○○警員初始承諾會負責更正，詎料，事後竟改稱其
  無法更正。是丙○○警員此舉是否同樣係受託為肇事者脫免刑
  責.... 」 云云，於九十三年四月十二日向監察院提出，經該
  院分案分案進行調查等事實，除據被告四人坦承外，並有監察
  院九十三年度檔號ａ（93）193 號案卷（下稱監察院案卷）內
  陳情書一份及其上收文日期可證。
(二)被告丁○○於九十三年二月二十一日本件車禍發生後，經花蓮
  縣消防局派遣救護車前往救護，意識十分清楚，能陳述車禍發
  生時之狀況，可自行上救護車，同日下午十二點五十八分送至
  行政院國軍退除役官兵輔導委員會玉里榮民醫院（下稱玉里榮
  民醫院），經該院醫師診斷後發現其右足外踝腫脹，右足外踝
  及左膝外側有擦傷，Ｘ光顯示右足距骨後突出現疑似不完全骨
  折之裂縫，由醫護人員在急診室給予石膏副木固定，其到院時
  神智清楚，同日下午三點二十分出院，並未轉院。同日下午四
  點前往玉里分局接受該局警員朱錦榮之詢問，於朱錦榮詢問其
  意識狀況時，告稱自己意識清醒，且對車禍當時之天候、視線
  、路況、行車方向、肇事因素、車輛撞擊之位置、所受傷害等
  細節均能詳細陳述，更陳稱自己有停車查看，確定後方沒有車
  輛才起步，但自用小客車突然衝過來等語而否認有過失各情，
  有花蓮縣消防局九十三年七月二十日花消指字第09300038190
  號函及所附報告書、案件詳細資料、救護紀錄（監察案件內）
  ，玉里榮民醫院九十三年七月十五日玉醫醫字第0930006178號
  函及所附急診病歷資料，九十三年二月二十一日警詢筆錄（玉
  里分局交通事故卷宗目錄第一頁至第五頁）可證。由此觀之，
  被告丁○○自車禍發生起至從玉里榮民醫院出院前該段期間意
  識均十分清楚，其於出院後主動前往玉里分局接受詢問，否認
  自己有過失，對車禍經過均能詳述，並無被告四人於陳情書所
  稱被告丁○○於警員製作筆錄時有意識不清之情，且該份筆錄
  乃朱錦榮所製作，而非如被告四人所述為告訴人丙○○製作，
  陳情書關於「丙○○警員即在陳情人丁○○車禍受傷驚魂未定
  ，且意識不清之情況下製作筆錄。」等內容顯與事實不符。
(三)被告乙○○部分
(1)被告乙○○在本件車禍發生後，於花蓮縣消防局派遣救護車前
  往救護時，雖無法確切回答車禍發生時狀況之相關問題，但能
  陳述自己疼痛之部位，提供救護人員施行急救處置，同日下午
  十二點五十八分送至玉里榮民醫院，經該院醫師診斷後發現其
　右前額有約三ｘ三公分擦傷、右小腿擦傷、右手肘擦傷、右小
  腿及右肩腫脹變形、ｘ光顯示右小腿脛、腓骨中下段骨折、右
  肩鎖骨遠端骨折、右肩岬骨關節盂骨折，由醫護人員於急診室
  為其包紮治療，被告乙○○到院時意識雖清醒，但對車禍之發
  生經過無法想起，經醫護人員告知發生車禍後，經一、二分鐘
  後即因忘記發生車禍而一再重複詢問相同問題，懷疑有腦震盪
  現象，同日下午六點二十分由其父親即被告甲○○辦理自動出
  院手續，同日下午九點二十五分轉診至財團法人臺灣基督教門
  諾會醫院（下稱門諾醫院）急診室並住院，住院時意識清楚，
  病歷中關於九十三年二月二十七日二點至五點該段期間並無意
  識不清之記載，且細繹該院九十三年二月二十二日至三月八日
  之護士紀錄，該院護士分別於二月二十二日上午一點三十分、
  十點、十點四十分，二十四日上午十點、下午一點三十五分、
  二點三十分，三月一日上午十點，三月二日上午十點，三月三
  日上午十點，三月四日上午十點、下午六點，三月五日上午十
  點、下午六點，三月六日上午十點等時間察看被告身體活動情
  形及精神狀況後，多次載明「病患意識清」、「意識清楚」或
  「精神可」等文字，同時記載與被告乙○○對話內容概要，包
  括於二月二十五日上午十點、二月二十八日上午十點先後告知
  被告乙○○可行足背患部抬高運動，於三月八日出院等情，有
  花蓮縣消防局九十三年七月二十日花消指字第09300038190 號
  函及所附報告書、案件詳細資料、救護紀錄（附於監察案件內
  ），玉里榮民醫院九十三年七月十五日玉醫醫字第0930006178
　號函及所附急診病歷資料，門諾醫院九十三年七月十三日基門
  醫文字第93-0834 號函及所附病歷資料、護士紀錄，九十三年
  二月二十七日警詢筆錄（玉里分局交通事故卷宗目錄第十一頁
  至第十三頁）可證。由此觀之，被告乙○○在救護人員實施急
  救處置時，雖無法確切回答車禍發生時狀況之相關問題，但能
  陳述自己疼痛之部位，尚無意識不清之情，自玉里榮民醫院轉
  診入門諾醫院至出院該段期間，身體雖有疼痛不適，但意識均
  屬清楚，則其於九十三年二月二十七日下午接受告訴人詢問時
  ，自無意識不清之情。
(2)被告乙○○於本院審理時供稱：當天告訴人下午五點多來做筆
  錄，還有一位看護在，告訴人問其是否知道車禍發生情形，因
  為其對車禍發生完全不清楚，所以告訴人說什麼就完全相信他
  的話，其僅知當時與被告丁○○當時要往前走，之後就被撞，
  其餘都不知道，故向告訴人所述車禍發生情形亦僅有如此（本
  院九十六年一月二十四日審判筆錄第二十一頁至第二十二頁）
  等語，對照詢問筆錄所載，其於告訴人詢問車禍發生之經過時
  ，陳稱只能記得車禍發生前乃與被告丁○○於花蓮縣壽豐鄉租
  車後前往臺東縣，回程時欲迴轉進入玉里市區，隨即遭自用小
  客車撞擊，至於其他細節則不清楚，其與被告丁○○都有戴安
  全帽，沒有撥打行動電話或可能危及安全之事等語，除關於當
  時被告丁○○係直行或欲左轉進入玉里市區該點略有出入外，
  其餘均無不符之處；而其於告訴人詢問時所稱當時欲左轉進入
  玉里市區之陳述，與被告丁○○於警員朱錦榮詢問時供稱「車
  禍發生前係欲左轉進入玉里市區，先停車打左轉方向燈始起步
  轉彎」之陳述復屬一致，該份筆錄之內容，顯為被告乙○○於
  自由意識下所為之陳述，況該份筆錄乃於二月二十七日所製作
  ，亦非二月二十八日。
(3)證人即告訴人丙○○於本院審理時亦證稱：並未使被告乙○○
  簽和解書，因其詢問被告乙○○是否對劉詩吟提出告訴時，被
  告乙○○不知如何回答，遂告知告訴期間有六個月，如現無法
  決定，可暫不提告訴，在六個月期間內都可以思考（本院九十
  六年一月二十四日審判筆錄第十二頁）等語。依告訴人在九十
  三年二月二十七日前往門諾醫院詢問被告乙○○製作筆錄，於
  詢問程序即將結束之際，向被告乙○○確認「妳是否要提出傷
  害的告訴？」，被告乙○○回答「我暫時不提出。」等筆錄記
  載，被告乙○○並未拋棄告訴權，自無不提告訴之情。又於本
  案卷內、臺灣新竹地方法院九十四年度交易字第九十三號被告
  丁○○、乙○○告訴劉詩吟過失傷害該案卷內，或監察院案卷
  內，均查無和解書或類似文件，況倘被告確曾應告訴人之要求
  簽立和解書，表示與劉詩吟達成和解之意，告訴人於筆錄上應
  為被告乙○○不提出告訴之記載，而非載為暫時不提出告訴，
  且該件車禍案件之被害人尚有被告丁○○，告訴人亦應一併使
  其簽寫和解書，方能達到終結該案或被告四人所稱偏袒劉詩吟
  之目的，惟告訴人卻未使被告丁○○簽寫同意書，無從為劉詩
  吟卸責，參以被告丁○○、乙○○於九十四年七月二十二日經
  調解而與劉詩吟達成和解，而由被告乙○○具狀撤回對劉詩吟
  之過失傷害告訴等情（臺灣新竹地方法院檢察署（下稱新竹地
  檢署）九十四年度竹調字第一七一號調解筆錄及聲請撤回告訴
  狀在卷可憑），已可證明被告乙○○於九十三年二月二十七日
  在門諾醫院並無簽立任何和解文件。
(4)綜上所述，被告乙○○於九十三年二月二十七日下午接受告訴
  人詢問時，無意識不清之情，且於自由意識下而為與被告丁○○相符之陳述，告訴人既未於筆錄記載被告乙○○不提告訴，
  亦未使其簽立任何和解書面，足證陳情書關於：「丙○○警員
  竟於民國九十三年二月二十八日下午，至陳情人乙○○在財團
  法人臺灣基督教門諾醫院之病房，利用陳情人乙○○涉世未深
  ，年幼可欺，且父母家長均不在身邊之機會，哄騙陳情人乙○○簽立不提告訴並同意和解之書面。陳情人乙○○在傷勢嚴重
  ，頭腦昏沈，並懾於丙○○具警察身份之情形下，非出於自由
  意識簽下丙○○警員所填妥之書面，丙○○警員隨即將前揭書
  面帶回。」等內容乃屬虛構。
(四)至陳情書所載：「肇事人劉詩吟非但毫無悔意，竟委託友人至
  花蓮縣警察局玉里分局，與承辦本案之丙○○警員週旋交涉。
  丙○○即在...... 」 之內容，直指告訴人因與劉詩吟交涉關
  於本件車禍之事項，而有在被告丁○○受傷驚魂未定且意識不
  清，及被告乙○○涉世未深，年幼可欺，父母不在身邊，且傷
  勢嚴重，頭腦昏沈之情況下製作筆錄，被告乙○○並在非出於
  自由意識簽立不提告訴並同意和解書面之行為。然而，此部份
  事實除告訴人否認本件車禍發生前認識劉詩吟（本院審判筆錄
  第十一頁）外，被告四人亦未提出任何證據足以證明前述事項
  ，參以被告乙○○與丁○○接受告訴人與朱錦榮詢問時，意識
  清楚，被告乙○○亦未簽寫任何和解書或類似書面（已詳述於
  前），足證陳情書關於此部份內容並非事實。
(五)被告四人雖請求勘驗被告甲○○於本件車禍發生後前往玉里分
  局向告訴人請求閱覽抄錄現場圖及照片之對話錄音與譯文，及
  新竹地檢署九十三年六月七日訊問筆錄（錄音光碟毀損，無法
  勘驗）欲證告訴人確有表示要撤銷舉發通知單，而使被告等誤
  解。經本院當庭勘驗被告等提出之錄音帶，並對照譯文（本院
  卷），參酌告訴人以被告丁○○在禁止左轉路段迴車為由摯發
  之舉發通知單（九十四年度偵字第一九六二三號卷第五十六頁
  ）及告訴人辨認之結果顯示，譯文雖與錄音內容相符，但部分
  陳述出自何人則尚有疑義。而依錄音內容觀之，被告戊○○於
  本件車禍發生後（依現有卷證無法確認是否為九十三年三月一
  日）前往玉里分局警備隊向告訴人請求閱覽車禍相關卷證，嗣
  於告訴人同意提供現場圖及照片後，一再質疑告訴人為何製發
  舉發通知單，告訴人則解釋其所據乃被告丁○○之陳述，及告
  知認為劉詩吟有未注意車前狀況之過失。然因被告戊○○一再
  作無謂之爭執，告訴人遂告知被告戊○○可向行車事故鑑定委
  員會申請鑑定，對舉發通知單不服，亦可向交通部公路總局新
  竹區監理站新竹市監理站（下稱新竹市監理站）提出申訴，並
  提供花蓮縣吉安鄉行車事故鑑定委員會之電話。至此，告訴人
  已盡其告知義務，並提供現場圖影本及照片予被告，客觀上尚
  無何足以使人誤認其有偏袒劉詩吟之處。其次，錄音末了時，
  一名男子稱：「劉先生，我們會把你撤銷掉。」，該句話出自
  何人口中，雖因告訴人否認為其所言，且玉里分局進出頻繁，
  亦不知係何人所為（本院審判筆錄），而無法確認是否為告訴
  人；惟縱使該句話係告訴人所言，參照其先前向被告戊○○解
  釋申訴程序之過程，其意僅在強調被告戊○○倘對告訴人摯發
  之舉發通知單不服，得於法定時間內向新竹市監理站提出申訴
  ，如認有理由，則會將之撤銷，客觀上並無令人誤認只要提出
  申訴，玉里分局即可自行撤銷舉發通知單，而不問申訴是否有
  理由之可能，亦無使人認為告訴人有偏袒劉詩源之處。況被告
  四人所稱因告訴人之行為使其等誤認告訴人偏袒劉詩吟之情，
  被告等稱因該句話而誤解告訴人，顯為卸責之詞。
(六)內政部警政署於九十二年十一月四日以警署交字第0920153268
  號發布之道路交通事故處理規範第十點第二項第一款規定：「
  現場測繪為能符合「迅速」的處理原則，處理人員得在現場勘
  察之同時先行繪製現場草圖，俟現場管制撤除，恢復交通後，
  再依據草圖之紀錄，繪製成正式現場圖。」據此，警員為迅速
  處理現場，於現場預先繪製現場概要，嗣後再製作正式現場圖
  ，正式現場圖必定較完備，自不得以正式現場圖記載較詳細為
  由，而認正式現場圖與現場草圖不符。經對照證人丙○○於九
  十三年二月二十一日下午一點左右前往車禍現場繪製之現場草
  圖（九十四年度偵字第一九六二三號卷第二十八頁）與其事後
  製作之正式現場圖（新竹地檢署九十三年度他字第三七七號卷
  第二十七頁）顯示，二圖各項數據、迴轉道位置、甚至劉詩吟
  之行車方向等內容均屬一致，僅於正式現場圖中詳加註記迴轉
  道、安全島、安全帽等事項，且被告乙○○、丁○○當時均被
  送往玉里榮民醫院救治，證人丙○○因無從知悉其二人之行車
  路徑，故未於現場圖內標示等情，亦與事實相符。至現場草圖
  雖未標示「迴轉道」之字樣，但已繪製於該圖內，經比對正式
  現場圖與現場草圖之結果，一望即知正式現場圖僅較現場草圖
  詳細，並未隱匿，客觀上亦無令人懷疑二者有不相符之處，被
  告甲○○執此辯稱自己有合理之懷疑，實屬無據。
(七)本件舉發通知單經被告丁○○向新竹市監理站提出申訴後，由
  該監理站於九十三年三月二十六日以稽違933000744 號函（九
  十四年度偵字第一九六二三號卷第五十四頁）駁回其申訴，嗣
  雖於九十三年六月十七日以稽違933001519 號函（同卷第五十
  三頁）撤銷該舉發違規事件並裁處之處分，惟由花蓮縣警察局
  九十三年五月三十一日花警交字第09300229650 號函（花蓮地
  方法院檢察署九十三年度發查一○三四字第一六九三七二號卷
  第十四頁）之內容可知，新竹市監理站乃認被告丁○○違反之
  事項為汽車於迴車前應暫停並顯示左轉燈光或手勢，看清無來
  往車輛始得通過之規定，原處分引用之條文有誤，而撤銷原處
  分。由本件車禍現場照片內容觀之，該處路面繪有代表禁止超
  車、迴車之黃色雙實線車道分隔線，被告丁○○既準備於該路
  段迴轉至玉里市區，客觀上自不能排除其於黃色雙實線迴轉之
  可能，又縱使其迴轉之路段恰未繪有黃色雙實線，舉發通知單
  誤引處罰條文，但被告丁○○違規迴車乃屬事實，被告四人刻
  意忽視此點，捏造告訴人因受關說而填製不實舉發通知單之虛
  偽情節，以圓其等所臆測被告丁○○之行徑路線，並提出於監
  察院，主觀上具有使告訴人受懲戒處分之意圖自明。
(八)綜合以上說明，本件證據明確，已可認定被告四人有事實欄所
  載之犯行。
三論罪科刑之依據
(一)新舊法適用：被告行為後，刑法已於九十四年二月二日修正公
  布，並於九十五年七月一日施行，修正後第二條第一項規定：
  「行為後法律有變更者，適用行為時之法律。但行為後之法律
  有利於行為人者，適用最有利於行為人之法律。」此項修正乃
  為符合刑法第一條罪刑法定主義之要求，貫徹法律禁止溯及既
  往原則，屬規範行為後法律變更所生新舊法律比較適用之準據
  法，應逕適用修正後刑法第二條決定新舊法之適用，先予敘明
  。又比較時應就罪刑有關之共犯、未遂犯、想像競合犯、牽連
  犯、連續犯、結合犯，以及累犯加重、自首減輕暨其他法定加
  減（如身分加減）與加減例等一切規定，綜其全部罪刑之結果
  而為比較，緩刑部分則應逕適用新法，有最高法院九十五年第
  八次刑事庭會議決議可參。其中修正前第二十八條規定：「二
  人以上共同實施犯罪之行為者，皆為正犯」，修正施行後之規
  定則為：「二人以上共同實行犯罪之行為者，皆為正犯」，本
  條之修正理由係為釐清陰謀共同正犯、預備共同正犯、共謀共
  同正犯是否合乎本條規定之正犯要件，而本案被告所涉犯行，
  既屬實行犯罪行為之正犯，適用修正前之規定，對被告而言並
  無不利。綜合上述各條文修正前後之比較，行為時之法律較有
  利於行為人，依刑法第二條第一項前段之規定，應整體適用被
  告行為時即修正前刑法之規定。
(二)被告甲○○、乙○○、戊○○、丁○○四人所為，均犯刑法第
　一百六十九條第一項誣告罪。被告乙○○、戊○○、丁○○明
　知陳情書所載前述內容並非事實，而仍於陳情書內具名，與被
　告甲○○間有犯意聯絡及行為分擔，為共同正犯。本院審酌被
　告四人既有由被告戊○○於請求證人丙○○交付現場圖等資料
  時暗中錄下所有對話作為證據之能力，且詳知得以向監察院陳
  情為促使原處分被撤銷之手段，自可期待其四人亦可詢問探知
  倘對該處分不服，經向監理機關申訴無效時，得於監理機關製
  發裁決書後，具狀向法院聲明異議之法定爭訟程序，非毫無救
  濟管道。其等捨此而不為，為抹被告丁○○之過失，竟不顧告
  訴人之名譽與前途，未就自身疑慮事項加以查證，即撰寫內容
  不實之陳情狀提出於監察院，使告訴人其徒受調查程序之累，
  蒙不白之冤，告訴人何其無辜？且被告四人至今均毫無悔意，
  不僅未就自己之不當行為向告訴人致歉，更企圖扭曲告訴人陳
  述之真意，以脫免刑責，嚴重打擊基層警員之士氣。被告乙○○、丁○○年幼識淺，被告甲○○、戊○○身為人父，縱認子
  女全無過失，原仍應採取正當之救濟程序爭取權利，其二人竟
  於無任何證據，且告訴人無任何不當言行之情況下，主導本件
  虛構事實，誣指告訴人接受關說之犯行，原應從重量處，惟念
  及其二人因子女遭逢此變，心力交瘁，尚有可憫等一切情狀，
  分別量處如主文所示之刑。又被告乙○○、丁○○二人前未受
  有期徒刑以上刑之宣告，有臺灣高等法院被告前案紀錄表在卷
  可憑，經此起訴審判，當能知所警惕，應無再犯之虞，本院認
  為對其科處之刑，以暫不執行為適當，併各為緩刑三年之諭知
  ，以啟自新（參照前述最高法院決議，逕適用修正後刑法第七
  十四條第一項第一款）。
四公訴意旨另以陳情書內關於「丙○○警員製作之道路交通事故
  現場圖，其中所繪製Ａ車之行進方向亦與事實不符..... 顯見
  陳情人係正常筆直於行駛於外側車道時，遭肇事者高速自正後
  方撞擊，丙○○警員繪製Ａ車之行進方向顯與事實不符至明。
  」等語，亦涉誣告罪嫌。然而，此部分陳述之內容，顯為被告
  四人陳述主觀上所認車禍發生之過程，進而論斷告訴人製作之
  現場圖中Ａ車（即被告丁○○駕駛之機車）之行進方向與事實
  不符，尚難認係此部分為被告四人刻意虛構事實。惟起訴書既
  認此部分與其餘已起訴並經本院論罪科刑部分乃屬一罪，因此
  不另為無罪之諭知。
五論罪科刑之依據：刑事訴訟法第二百九十九條第一項前段，刑
  法第二條第一項、第一百六十九條第一項、第七十四條第一項
  第一款，修正前刑法第二十八條。
本案經檢察官熊南彰到庭執行職務
中　　華　　民　　國　　96　　年　　2 　　月　　7 　　日
　　　　　　　　　刑事第十五庭  審判長法  官  廖紋妤
                                      法  官  楊台清
                                      法  官  邱蓮華
上正本證明與原本無異。
如不服本判決，應於判決送達後10日內，向本院提出上訴狀。
                                      書記官  王黎輝
中　　華　　民　　國　　96　　年　　2　　 月　　14  　日
附錄論罪科刑法條
刑法第169條第1項
意圖他人受刑事或懲戒處分，向該管公務員誣告者，處七年以下
有期徒刑。
